【裁判字號】    98,交抗,1964
【裁判日期】    980831
【裁判案由】    違反道路交通管理處罰條例
【裁判全文】
臺灣高等法院交通事件裁定            98年度交抗字第1964號
抗  告  人
即受處分人  甲○○
                      號
上列抗告人因違反道路交通管理處罰條例案件，不服臺灣桃園地
方法院，中華民國98年4月15日所為裁定（98年度交聲字第915號
），提起抗告，本院裁定如下：
    主  文
抗告駁回。
    理  由
一、抗告意旨略以：本件警察臨檢沒有在前方設置告示，殘障車
    輛要一段緩衝時間才能停止，員警躲在暗處突然跑出來容易
    發生車禍，且有可能發生追撞。故警察臨檢方式、動作不合
    法，爰提起抗告云云等語。
二、原裁定意旨略以：抗告人即受處分人甲○○於民國98年1月
    16 日下午3時30分許，騎乘GYT-765號重型機車行經桃園縣
    中壢市○○路與新生路口時，未依規定二段式左轉，為警當
    場攔停製單舉發違規，並由交通部公路總局新竹區監理所中
    壢監理站，依道路交通管理處罰條例第48條第1項第2款、第
    63 條之規定，裁處罰鍰新臺幣（下同）600元，並記違規點
    數1點。受處分人以該路口所標示之圖樣及道路交通管理處
    罰條例所規範之範圍，不包含「殘障機車」在內，而聲明異
    議。惟按道路交通管理處罰條例所稱之「車輛」，係指在道
    路上以原動機行駛之汽車（包括機器腳踏車）或以人力、獸
    力行駛之車輛；道路交通安全規則所稱之「汽車」，係指在
    道路上不依軌道或電力架線而以原動機行駛之車輛（包含機
    器腳踏車），道路交通管理處罰條例第3條第8款、道路交通
    安全規則第2條第1項第1款有明文規定。受處分人所騎乘之
    殘障車輛仍屬道路交通安全規則所稱之「汽車」，而需受道
    路交通管理處罰條例所規範。故經調查後，仍認受處分人於
    上開時地有未依規定二段式左轉之違規事實，而裁定駁回其
    異議之聲明。
三、按汽車駕駛人轉彎時，不依標誌、標線、號誌指示者，處
    600元以上1,800元以下罰鍰，並記違規點數1點，道路交通
    管理處罰條例第48條第1項第2款、第63條第1項第1款，分別
    定有明文。
四、經查:
  (一)、受處分人於98年1月16日下午3時30分許，騎乘GYT-765號
      重型機車行經桃園縣中壢市○○路與新生路口時，因未二
      段式左轉，經警當場攔停製單舉發違規之事實，為受處分
      人所自承，復有桃園縣政府警察局桃警局交字第DB000000
      0號舉發違反道路交通管理事件通知單、交通部公路總局
      新竹區監理所壢監裁字第裁53-DB0000000號違反道路交通
      管理事件裁決書在卷可稽 (見原法院卷第5頁、第14頁)，
      堪予認定。
  (二)、受處分人雖以前揭情詞置辯，惟按公路主管及警察機關就
      其主管業務，查獲違反道路交通管理之行為者，應本於職
      權舉發或處理之，違反道路交通管理事件統一裁罰基準及
      處理細則第6條第2款定有明文。故本件員警為維護交通秩
      序依職權舉發交通違規，與受處分人所稱之臨檢無涉。而
      違規行為之取締，若屬瞬間發生，必須立即為取締作為，
      故多委由當場執行取締違規公務員之認識與判斷，此為達
      成維持交通秩序目的所必要。又按道路交通管理處罰條例
      之立法目的係為加強道路交通管理、維護交通秩序及確保
      交通安全而制定，此觀同條例第1條規定甚明，故其所規
      範之對象應為所有用路人，並不因其為殘障者而有所不同
      。至受處分人其餘所辯未能提出積極證據以實其說，受處
      分人自不得因此而免責，故其所辯不足為採。
五、揆諸前開說明，受處分人所有之重型機車有「未依規定二段
    式左轉」之違規行為，至為明確。原法院因認原處分機關依
    據道路交通管理處罰條例第48條第1項第2款、第63條第1項
    第1款規定，裁處受處分人罰鍰600元，並記違規點數1點，
    尚無不合，裁定駁回受處分人之異議。經核原裁定認事用法
    ，均稱妥適，受處分人猶執陳詞提出抗告，為無理由，應予
    駁回。
六、據上論結，應依道路交通案件處理辦法第26條，刑事訴訟法
    第412條，裁定如主文。
中    華    民    國    98    年    8     月    31    日
            刑事第二十二庭審判長法  官  何菁莪
                                法  官  李麗珠
                                法  官  洪于智
以上正本證明與原本無異。
不得再抗告。
                                書記官  強梅芳
中    華    民    國    98    年    9     月    1     日


司法院資訊處製作；財團法人民間司法改革基金會備份。
